【裁判字號】    92,交聲,193
【裁判日期】    920227
【裁判案由】    違反道路交通管理處罰條例聲明異議
【裁判全文】
臺灣臺北地方法院交通事件裁定                  九十二年度交聲字第一九三號
    異議人即
    受處分人  正峰交通事業有限公司
    代 表 人  曾哲將
    代理人    王泰修
右列異議人即受處分人因違反道路交通管理處罰條例案件，對於臺北市交通事件裁決
所中華民國九十二年一月二十三日所為之處分（原處分案號：北市裁三字第裁二二－
ＡＢＹ○九三一八四號、○九三一八五號）聲明異議，本院裁定如左：
        主      文
原處分關於正峰交通事業有限公司汽車駕駛人，駕駛汽車有違反本條例行為，經交通
勤務警察制止時，拒絕停車接受稽查而逃逸者，處罰鍰新臺幣參仟元部分撤銷。
正峰交通事業有限公司汽車駕駛人，駕駛汽車有違反本條例行為，經交通勤務警察制
止時，拒絕停車接受稽查而逃逸者，處罰鍰新臺幣參仟元。並記違規點數壹點。
其餘異議駁回。
        理      由
一、按汽車行駛於道路上，其汽車駕駛人未繫安全帶者，處駕駛人新台幣（下同）一
    千五百元罰鍰，道路交通管理處罰條例第三十一條第一項定有明文；又汽車駕駛
    人，駕駛汽車有違反道路交通管理處罰條例之行為，經交通勤務警察制止時，拒
    絕停車接受稽查而逃逸者，除按各該條例處罰外，處罰鍰三千元以上六千元以下
    罰鍰，並記違規點數一點，道路交通管理處罰條例第第六十條第一項、第六十三
    條第一項第一款定有明文。而逕行舉發違反道路交通管理事件，經汽車所有人依
    通知單之應到案日期前到案，並告知違規駕駛人姓名、身分證統一編號及住址者
    ，處罰機關應即另行通知違規駕駛人到案依法處理；逾應到案日期，處罰機關應
    依道路交通管理處罰條例第八十五條第三項規定處罰該汽車所有人，違反道路交
    通管理事件統一裁罰基準及處理細則第二十四條亦定有明文。
二、本件異議人即受處分人正峰交通事業有限公司（下稱：正峰公司）所有車號Ｃ七
    －○九八號營業用小客車，於九十一年十一月八日下午二時二十四分左右，行經
    台北市○○區○○路附近路段，因汽車駕駛人王泰修未繫安全帶，為台北市政府
    警察局內湖分局警員王浩發現，隨即高舉閃光指揮棒並鳴笛示意違規停檢，上開
    汽車駕駛不聽制止而逃逸，員警當場不及拍照採證，遂將駛過其面前之上開車輛
    車牌號碼記錄後，以受處分人有違反道路交通管理處罰條例第三十一條第一項、
    第六十條第一項之規定制單逕行舉發。受處分人於應到案日期前申訴，惟未告知
    實際駕駛人，經原處分機關查明後，依同條例第三十一條第一項、六十條第一項
    、八十五條第三項及違反道路交通管理事件統一裁罰基準表之規定，分別裁處受
    處分人一千五百元（第三十一條第一項）及三千元（第六十條第一項）之罰鍰。
三、本件異議意旨：未在舉發地點遭攔停或盤問過，亦未有違規，不知為何遭舉發云
    云。經查：傳訊證人即舉發員警王浩證稱：「（本案是你舉發的嗎？）是的。」
    「（請詳述當時的情形？）當時我是在金龍路執行路檢是在下午二時二十四分，
    發現Ｃ七─○九八號小客車，他於行駛中未繫安全帶，我們要舉發他他拒絕停車
    ，逃逸。」「（你如何攔下他？）鳴笛，並且以指揮閃光棒要他靠邊停。但是他
    只對我比個手勢沒有停車就逃逸了。」依證人之指述顯見汽車駕駛人已明知員警
    對其攔停，卻未停車接受稽查而逃逸。而證人王浩乃為原處分機關所認定受處分
    人有右開違規行為之原證人，其等並到庭在本院面前以言詞供述本件訴訟上之待
    證事實－即受處分人有右開違規事實，在無任何證據資料顯示證人所為供述偏頗
    下，已足使本院確信受處分人有原處分機關所認定之違規事實存在，且交通警察
    掣單舉發違反道路交通管理處罰條例所列之違規事實，本質上為行政處分，係公
    務員基於職務上之權力，依法就特定之具體事件所為之具公法上效果之單方面行
    政行為，基於公務員為公法上行為具有公信力之原則，該行政行為當可被推定為
    真正，其據以依法處分之事實認定亦為正確無誤。況汽車違反道路交通管理事件
    ，如不能或不宜攔截制單舉發者，得依道路交通管理處罰條例第七條之二所定程
    序逕行舉發即可，值勤警員非必追捕攔截，而受處分人也無須於舉發單上簽章，
    而本案因駕駛逃逸，員警自得援引該條規定逕行舉發，自不待言。綜上，受處分
    人空言所辯，不足為其有利之認定。本件受處分人行車未繫安全帶及拒絕停車接
    受交通勤務警察稽查而逃逸之事實，事證明確，堪予認定。
四、按原處分機關以道路交通管理處罰條例第三十一條第一項、六十條第一項、八十
    五條第三項及違反道路交通管理事件統一裁罰基準表之規定，且受處分人於應到
    案日期前自行到案，分別裁處受處分人一千五百元（第三十一條第一項）及三千
    元（第六十條第一項）之罰鍰，固非無見，惟原處分就受處分人上開違反道路交
    通管理處罰條例第六十條第一項部分，僅裁處罰鍰三千元，漏未依同法第六十三
    條第一項第一款之規定記點，即難謂允當，是受處分人之異議雖無理由，惟原處
    分既有未當，應由本院將原處分有關拒絕停車接受稽查逃逸部分撤銷，另由本院
    就該違規部分，依道路交通管理處罰條例第六十條第一項、第六十三第第一項第
    一款、第八十五第三項及違反道路交通管理事件統一裁罰基準表之規定，處受處
    分人罰鍰三千元並記違規點數一點，如主文第二項所示，其餘異議駁回，如第三
    項所示，以資適法。
五、據上論斷，應依道路交通案件處理辦法第十九條、二十條前段，裁定如主文。
中      華      民      國    九十二      年      二      月    二十七  日
                          臺灣臺北地方法院交通法庭
                              法  官  劉嶽承
右正本證明與原本無異。
如不服本裁定，應於裁定送達後五日內向本院提出抗告狀。
                              書記官  張耀鴻
中      華      民      國    九十二      年       三     月      四    日


司法院資訊處製作；財團法人民間司法改革基金會備份。
